【裁判字號】    90,訴,367
【裁判日期】    901019
【裁判案由】    偽造文書等
【裁判全文】
台灣新竹地方法院刑事判決                           九十年度訴字第三六七號
    公  訴  人  臺灣新竹地方法院檢察署檢察官
    被      告  丙○○
    被      告  甲○○
右列被告因偽造文書等罪，經檢察官提起公訴（八十九年度偵字第六○五五號），本
院判決如左：
    主  文
丙○○共同行使偽造文書，足以生損害於他人，累犯，處有期徒刑貳年，竊車使用之
自備鑰匙壹支及八達小客車契約書上偽造之「戊○○」之署押肆枚及指印參枚沒收。
甲○○共同行使偽造文書，足以生損害於他人，處有期徒刑壹年捌月，八達小客車契
約書上偽造之「戊○○」之署押肆枚及指印參枚沒收。
    事  實
一、丙○○前於民國八十四年間因竊盜案件，經本院判處有期徒刑一年，於八十五年
    七月十七日執行完畢。猶於八十九年四月十日，在新竹市○○路旁見己○○所有
    之車號ＨＬＪ－八六九號重型機車（早先八十九年四月十日上午七時許，在新竹
    市○○路○段二一四巷一弄四號前為庚○○竊取後，棄置上開地點，庚○○竊盜
    部分另行移送），竟意圖為自己之不法所有，以己有之鑰匙（未扣案），著手竊
    取該機車。得手後即夥同具有犯意聯絡之甲○○，於同日下午二時許，二人持年
    籍、姓名不詳之成年男子換貼丙○○照片之戊○○之變造駕駛執照，至新竹市○○路六十號之「八達客車租賃公司」，意圖為自己之不法所有，由丙○○冒充戊○○，甲○○則冒充其子，並以上開竊取之重型機車為質押，佯稱租賃汽車，使
    經營八達汽車公司之乙○○陷於錯誤，誤以為黃耀瑞租車使用，乃將車號「ＧＧ
    －三八四六」號自用小客車，交付丙○○及甲○○。丙○○及甲○○為租得上開
    自用小客車，並由丙○○簽「黃」姓，甲○○則補充書寫「耀瑞」二字，共同偽
    造「戊○○」署押四枚及指印三枚於八達小客車契約書上（其中一枚署押及指印
    載於契約書所附之未載發票日期之空白本票上，詳後述），冒用戊○○之名而偽
    造該契約書，足生損害於戊○○及八達汽車公司及該公司負責人乙○○。丙○○
    、甲○○詐得上開車輛後即交付姓名、年籍不詳之成年男子使用。嗣於苗栗縣銅
    鑼鄉○○村○○路二十二之四號前，因姓名、年籍不詳之人駕駛該車肇事而撞擊
    路邊之路燈及停放之車輛後逃逸無蹤，警方採集上開租車契約之指紋，送鑑定後
    確定為甲○○所有，因而循線查獲上情。
二、案經新竹市警察局移請台灣新竹地方法院檢察署檢察官偵查起訴。
    理  由
一、訊據被告丙○○、甲○○對於在上開時、地竊取機車後，又持他人變造之駕駛執
    照至八達客車租賃公司，冒用戊○○之名，偽造契約書，向八達公司之乙○○上
    開詐騙自用小客車之事實，坦承不諱，核與被害人己○○、乙○○及被害人戊○○之弟黃瑞康指訴被害情節相符，並有偽造之八達小客車契約、內政部警政署刑
    事警察局鑑定書各乙份及被害人己○○出具之贓證物品認領保管收據乙紙在卷可
    稽。被告丙○○、甲○○雖指稱係案外人丁○○提供變造之駕駛執照，教唆二人
    至租車公司詐騙自用小客車供其使用。經傳喚丁○○到庭，堅詞否認有教唆之情
    ，又查無其他證據可為佐證，故尚難以被告丙○○與甲○○二人之指稱，即認定
    案外人丁○○有教唆之犯行。另公訴人認被告二人共同在八十九年四月十日上午
    七時許，在新竹市○○路○段二一四巷一弄四號前竊取車號ＨＬＪ－八六九號重
    型機車云云。惟被告丙○○於本院審理時坦承，係其在前往八達公司租車前在新
    竹市○○街，以自備鑰匙竊取該車，且證人庚○○於本院審理時亦到庭結證稱該
    機車為其所竊取而棄置在新竹市○○街，但並未交付該機車予被告前往租車等語
    ，有本院之審理筆錄在卷可證，故公訴人所認定之竊車地點容有誤會，並此敘明
    。本件事證明確，被告犯行堪已認定，應依法論科。
二、核被告丙○○所為係犯刑法第三百二十條第一項之竊盜罪、第三百三十九條第一
    項之詐欺罪、第二百十六條、第二百十條之偽造文書罪、第二百十六條、第二百
    十二條之行使變造特種文書罪；被告甲○○所為係犯刑法第三百三十九條第一項
    之詐欺罪、第二百十六、第二百十條之行使偽造文書罪、第二百十六條、第二百
    十二條之行使變造特種文書罪。被告丙○○與甲○○間就詐欺罪、行使偽造文書
    罪及行使變造特種文書罪，有犯意聯絡及行為分擔均為共同正犯。被告二人多次
    之偽造「黃耀瑞」簽名及指印，為接續犯，且用以偽造文書，則其偽造簽名及指
    印之行為係偽造文書之部分行為，不另論罪。而其偽造私文書之低度行為應為嗣
    後行使偽造私文書之高度行為吸收，亦不另論罪。被告丙○○所犯之竊盜罪、詐
    欺罪、行使偽造文書罪及行使變造特種文書罪，有方法、目的之牽連關係，應從
    一重行使偽造私文書罪論處。被告甲○○所犯之詐欺罪、行使偽造文書罪及行使
    變造特種文書罪間，亦均有方法、目的之牽連關係，應從一重行使偽造私文書罪
    論處。被告等所犯之詐欺罪部分，檢察官起訴書雖未記載，然此部分與檢察官起
    訴之部分有裁判上一罪之牽連關係，已如上述，應為起訴效力所及，本院自得加
    以審究，附此說明。被告丙○○前於八十四年間因竊盜案件，經本院判處有期徒
    刑一年，於八十五年七月十七日執行完畢，台灣高等法院之被告全國前案記錄各
    一紙為證，五年以內再犯本件有期徒刑以上之罪，為累犯，依刑法第四十七條規
    定加重其刑。爰審酌被告二人均前科累累，素行不良，被告丙○○以竊來之機車
    及變造之被害人戊○○之駕駛執照，並夥同被告甲○○詐騙被害人乙○○之自用
    小客車，得手後，交不詳人士使用而撞毀，造成被害人之損失，嗣後雖坦承犯行
    ，但就被害人之損失無力補償，犯後態度尚非惡劣等一切情狀，量處如主文所示
    之刑。被告丙○○持以竊車所用之自備鑰匙雖未扣案，但並無證據證明已滅失，
    應依刑法第三十八條第一項第二款沒收。八達小客車契約書上偽造之「戊○○」
    之署押四枚及指印三枚應依刑法第二百十九條規定沒收。
三、公訴意旨另以（一）被告丙○○及甲○○於八十九年四月五日二十時三十分許，
    共同在苗栗縣頭份鎮山下里五鄰三十六之五號戊○○住處，竊取戊○○等人之證
    件及財物，而認被告二人有加重竊盜之罪嫌。此部分業據被告丙○○及甲○○堅
    詞否認。查閱卷內相關證據，僅被害人戊○○之弟黃瑞康於檢察官訊問時到庭證
    述，被害人戊○○確實上開時地遭竊等語，參檢察官八十九年十一月十三日之訊
    問筆錄。但此僅能證實被害人戊○○上開住處確實遭竊，但並不能證明即為被告
    二人所為。雖被告二人持變造之戊○○駕駛執照前往八達租賃公司租車，但被告
    二人取得變造駕駛執照之方式甚多，尚不能以此即認定被告所持之駕照係其等於
    上開時地竊取所得。（二）公訴人認二人所持之變造被害人戊○○之駕駛執照為
    被告二人所變造，但亦為被告二人所否認。被告二人均辯稱，案外人丁○○駕照
    時即已變造完畢等語。雖丁○○否認交付駕駛執照並教唆詐騙自用小客車等情已
    如上述，而卷內實亦無證據證明，駕駛執照為被告二人所變造。自難逕對被告二
    人為不利之認定（三）另公訴人認被告二人共同在八十九年四月十日上午七時許
    ，在新竹市○○路○段二一四巷一弄四號前竊取車號ＨＬＪ－八六九號重型機車
    ，而認被告甲○○亦涉犯此部分之竊盜罪嫌。惟被告丙○○於本院審理時坦承，
    係其在前往八達公司租車前新竹市○○街，以自備鑰匙竊取等語，且證人庚○○
    於本院審理時亦到庭結證稱該機車為其所竊取而棄置在新竹市○○街，但並未交
    付該機車予被告前往租車等語。互核被告丙○○與證人庚○○之陳述，上開機車
    應為被告丙○○竊盜得手後始邀同被告甲○○前往租賃自用小客車。故被告丙○○之竊盜行為既已完成，被告甲○○自無從參與該部機車竊盜之犯行，且卷內亦
    無其他證據可資證明被告甲○○有此部分之竊盜犯行，自難為不利被告甲○○之
    認定。（四）公訴人在起訴書之犯罪事實欄內記載，被告二人共同簽名按指印於
    租賃契約上所印製之空白本票。惟上開空白本票並未記載發票日期，有該空白本
    票附卷可證。發票日期為本票所應記載事項，如未記載則發票行為尚未完成，而
    偽造有價證券並未處罰未遂犯，故被告二人除涉除有偽造署押及印文之犯行外，
    尚不構成偽造有價證券。綜上，上開公訴人所指之被告丙○○、甲○○所涉之竊
    盜罪、變造特種文書罪或偽造有價證券等罪嫌，本均應諭知無罪，但公訴人認此
    部分與上開有罪之部分各具有連續犯、牽連犯或實質上一罪之吸收關係，故均不
    另為無罪之諭知。
據上論斷，應依刑事訴訟法第二百九十九條第一項前段、刑法第二十八條、第三百二
十條第一項、第二百十六條、第二百十條、第二百十二條、第三百三十九條第一項、
第五十五條、第二百十九條、第四十七條、第三十八條第一項第二款，罰金罰鍰提高
標準條例第一條前段，判決如主文。
本案經檢察官吳金棟到庭執行職務。
中      華      民      國    九十      年      十      月     十九     日
                                台灣新竹地方法院刑事第二庭
                                      法  官    黃  珮  禎
右正本證明與原本無異。
如不服本判決，應於判決送達後十日內向本院提出上訴狀( 應附繕本 )，上訴於
臺灣高等法院。
                             書記官    汪  淑  菁
中      華      民      國    九十      年      十      月     十九     日
附錄法條：
中華民國刑法第三百二十條第一項
 (普通竊盜罪、竊佔罪)
意圖為自己或第三人不法之所有，而竊取他人之動產者，為竊盜罪，處五
年以下有期徒刑、拘役或五百元以下罰金。
中華民國刑法第二百一十六條
 (行使偽造變造或登載不實之文書罪)
行使第二百十條至第二百十五條之文書者，依偽造、變造文書或登載不實
事項或使登載不實事項之規定處斷。
中華民國刑法第二百一十條
 (偽造變造私文書罪)
偽造、變造私文書，足以生損害於公眾或他人者，處五年以下有期徒刑。
中華民國刑法第二百一十二條
 (偽造變造特種文書罪)
偽造、變造護照、旅券、免許證、特許證及關於品行、能力服務或其他相
類之證書、介紹書，足以生損害於公眾或他人者，處一年以下有期徒刑、
拘役或三百元以下罰金。
中華民國刑法第三百三十九條第一項
 (普通詐欺罪)
意圖為自己或第三人不法之所有，以詐術使人將本人或第三人之物交付者
，處五年以下有期徒刑、拘役或科或併科一千元以下罰金。


司法院資訊處製作；財團法人民間司法改革基金會備份。
